【裁判字號】    92,上易,159
【裁判日期】    920403
【裁判案由】    賭博
【裁判全文】
臺灣高等法院臺南分院刑事判決            九十二年度上易字第一五九號      Ｇ
      上  訴  人  臺灣臺南地方法院檢察署檢察官
      被      告  乙  ○  ○
右上訴人因被告賭博案件，不服臺灣臺南地方法院九十一年度易字第一二二七號中華
民國九十二年一月九日第一審判決（起訴案號：臺灣臺南地方法院檢察署九十一年度
偵字第八○七三號），提起上訴，本院判決如左：
      主      文
原判決關於乙○○、甲○○部分均撤銷。
乙○○在公眾得出入之場所賭博財物，處罰金捌仟元，如易服勞役，以佰元折算壹
日。扣案之賭博性電動機具滿貫大亨麻將台壹台及賭資新台幣肆仟元均沒收。
甲○○無罪。
      事      實
一、乙○○係臺南市○區○○街二三三巷二六號一樓大興遊藝場之店員，於民國九十
    一年八月三日下午四時五分許，在該遊藝場內公眾得出入之場所，與賭客莊益銘
    （業經原審判處罰金八千元，得易服勞役確定）在該址以店主甲○○所擺設之賭
    博性電動機具滿貫大亨麻將台一台，以新台幣（下同）一百元開一百分（即一比
    一之比例），以該分數押注，押中可得倍數不等之分數，再以贏得之分數，先兌
    換寄分單，再以同一比例兌換現金，或逕行兌換現金，所輸之分數所折算之現金
    即歸乙○○所有。同日下午五時三十分許，莊益銘賭畢滿貫大亨，贏得積分四千
    分向乙○○兌換現金，由乙○○以四千元放入七星牌香煙盒一個內，置於廁所內
    交莊益銘領取時，當場為警查獲，並扣得遊藝場內之賭博性電動機具滿貫大亨麻
    將台一台、賭資四千元及七星牌香煙盒一個等。
二、案經臺南市警察局第五分局報請臺灣臺南地方法院檢察署檢察官偵查起訴。
      理      由
壹、被告乙○○部分：
一、被告乙○○對於右揭事實坦承不諱，核與賭客莊益銘於警訊時、偵查中及原審審
    理時供述之情節相符，並有當場扣得之賭博性電動機具滿貫大亨麻將台一台、賭
    資四千元及七星牌香煙盒一個可資佐證，被告乙○○上開之自白與事實相符，事
    證明確，被告乙○○犯行堪以認定。
二、核被告乙○○所為，係犯刑法第二百六十六條第一項前段之在公眾得出入場所賭
    博罪。查被告乙○○於本院審理時辯稱：伊沒有以此為業，賭客莊益銘剛來玩時
    沒有問伊可以換現金，玩好以後再問，店裡規定不能用積分換錢，他一直要求，
    伊只好換給他，莊某在櫃台剛好看到有香煙盒，告訴伊別家電動玩具店把錢放在
    香煙盒裡面，再把香煙盒放在廁所裡，由客人去拿，伊就照他的要求作等語，而
    賭客莊益銘於原審審理時亦供稱其只換過一次現金等語，此外並無其他證據足證
    被告乙○○於上開場所有反覆為賭博行為，並恃此為生，以之為常業，公訴人認
    被告顏香杏係犯刑法第二百六十七條之常業賭博罪，尚有未洽，但起訴之社會基
    本事實同一，又無礙被告乙○○之訴訟防禦權，起訴法條應予變更。
三、原審認被告乙○○罪證明確，予以論罪科刑，固非無見，惟（一）原審認被告乙
    ○○係犯刑法第二百六十六條第一項前段之在公眾得出入場所賭博罪，而非犯刑
    法第二百六十七條之常業賭博罪，變更起訴法條，並未於理由欄敘明其理由，且
    於據上論結欄亦未引用刑事訴訟法第三百條，即有未洽。（二）扣案之七星牌香
    煙盒一個，雖為供犯罪所用之物，然並無證據足以證明係被告乙○○所有，亦非
    賭臺之財物，原判決予以沒收，亦有未當。公訴人仍執陳辭認被告乙○○涉犯常
    業賭博罪，固非有理由，惟原判決關於被告乙○○部分既有可議，應由本院將被
    告乙○○部分撤銷改判。爰審酌被告乙○○犯罪之動機、目的、手段、所得之利
    益及犯罪後之態度等一切情狀，量處如主文所示之刑，並諭知易服勞役之折算標
    準。扣案之賭博性電動機具滿貫大亨麻將一台為當場賭博之器具、賭資四千元，
    為在賭檯之財物，為被告乙○○於警訊時供明在卷，併依刑法第二百六十六條第
    二項之規定宣告沒收。另扣案之七星牌香煙盒一個，雖為供犯罪所用之物，然並
    無證據足以證明係被告乙○○所有，亦非賭臺之財物；又黃金夜總會二台、西部
    戰警一台、小瑪利四台、皇冠迷三台、東方之珠二台、金蘋果二台、樂透大亨六
    台、滿貫大享麻將台五台計電動機具二十五台，亦無足以認定有供賭博之用之證
    據，故均不予宣告沒收，併此敘明。
貳、被告甲○○部分：
一、公訴意旨略以：被告甲○○自九十一年五月二十七日起，在其所經營位於臺南市
    ○區○○街二三三巷二六號一樓「大興電子遊戲場」之公眾得出入場所，擺設黃
    金夜總會二台、西部戰警一台、小瑪麗四台、皇冠迷三台，東方之珠二台、金蘋
    果二台、樂透大亨六台、滿貫大亨六台等電動賭博機具既二十六台與不特定之顧
    客賭博財物，並自九十一年七月二十日起以月薪二萬餘元僱用具有共同犯意聯絡
    之被告乙○○為開分員，負責開分、洗分及兌換現金予賭客之工作。其賭法為凡
    參與賭博者以每一百元開分一百分或一千分之方式後（即一比一至一比三十之比
    例），以分數押注，押中可得倍數不等之分數，再以贏得之分數，先兌換寄分單
    ，再依同一比例兌換現金，或逕兌換現金，否則所下賭注即歸甲○○贏得，被告
    甲○○以此方式牟利，並與被告乙○○以之為常業，因認被告甲○○涉犯刑法第
    二百六十七條之常業賭博罪云云。
二、公訴人認被告甲○○犯常業賭博罪，無非以賭客莊益銘供承持積分卡四張向被告
    乙○○直接兌換現金四千元之事實，被告甲○○、乙○○皆自承店內客人如有積
    分欲洗分時不能兌換現金，只能換成績分卡供下次再玩，且被告乙○○為客人開
    分後所收取之現金不得任意自行處分，須至下班後全數放在店內抽屜再由被告甲
    ○○作帳處理，是當日賭客莊益銘果欲洗分離去時，被告乙○○當係換成績分卡
    以供其下次再玩才是，何以自行決定將身上之現金四千元兌換給賭客莊益銘，再
    者，倘依被告乙○○所供稱，其係因賭客莊益銘之要求才第一次換現金，依一般
    常情被告乙○○當可面對面直接交由賭客莊益銘收訖，豈有將之放入香煙盒空內
    再置於廁所後，交代賭客莊益銘自行進入拿取之理，此外，復有黃金夜總會二台
    、西部戰警一台、小瑪利四台、皇冠迷三台、東方之珠二台、金蘋果二台、樂透
    大亨六台、滿貫大亨麻將台六台等電動賭博性機具二十六台、賭資四千元及七星
    牌香菸盒一個扣案足資佐證為主要論據。
三、訊據被告甲○○坦承其是大興遊藝場負責人，惟否認有常業賭博犯行，辯稱：是
    電動娛樂機台，沒有賭博純屬娛樂，其沒有授權被告乙○○可以換錢給客人，以
    前沒有發生過，被告乙○○告訴其因客人一再要求而換錢給客人再向其報帳之，
    八月三日下午五時左右警察來臨檢時其原先不在，經過通知才來等語。
四、按犯罪事實，應依證據認定之，無證據不得推定其犯罪事實，又不能證明被告犯
    罪者，應諭知無罪之判決，刑事訴訟法第一百五十四條、第三百零一條第一項分
    別定有明文。而刑事訴訟法所謂認定犯罪事實之證據，係指足以認定被告確有犯
    罪行為之積極證據而言，該項證據自須適合於被告犯罪事實之認定，始得採為斷
    罪資料。而事實之認定，應憑證據，如未能發現相當證據，或證據不足以證明，
    自不能以推測或擬制之方法，以為裁判基礎。又認定不利於被告之事實，須依積
    極證據，茍積極證據不足為不利於被告事實之認定時，即應為有利於被告之認定
    ，更不必有何有利之證據，亦有最高法院二十九年上字第三一○五號、四十年臺
    上字第八六號、三十年上字第八一六號判例可資參照。
五、經查，本件被告甲○○自警訊迄審理中始終堅決否認有何賭博之犯行。而被告乙
    ○○亦自警訊至審理中均供稱；甲○○並不知道伊兌換現金之行為等語。賭客被
    告莊益銘於警訊時供稱：「我只有在今天進入該店賭博電玩。」等語。被告杏香
    及賭客莊益銘迄審理中均未曾供述被告甲○○有何賭博之行為，是以被告乙○○
    及賭客莊益銘二人既均未曾供述被告甲○○有賭博之犯行，亦查無其他之證人作
    被告甲○○有何賭博之犯行之證詞。而公訴人前開論據，除扣案之機具與現款外
    ，均屬推測之詞，僅係常理之推斷，難作認定事實之證據依據。另雖有扣案之上
    開電動玩具二十六台、四千元與空香煙盒等證物，但此證物四千元、空香煙盒一
    個與滿貫大亨麻將一台，業據被告莊益銘與乙○○等二人供明係當天被告莊益銘
    押注所用與所得之物，尚不能據此即推論該遊藝場之負責人即被告甲○○即亦有
    賭博之犯行或其他機具亦供賭博之用。故本件被告甲○○既未自白犯罪，亦無共
    犯之供述或證人之證詞足認其犯賭博罪，又乏被告甲○○參與賭博之證物，自不
    能單憑推測或被告之遊藝場內有可供賭博之機具，率而推定被告甲○○有賭博之
    行為。雖然在常理上判斷，被告甲○○可能有賭博之行為，而有犯罪，但揆之刑
    事訴訟法之前開規定，在查無犯罪積極證據之情形下，亦只能認其所犯之罪尚屬
    不能證明，應為無罪之諭知。綜上所述，參互印證，本件依調查所得證據尚不足
    以證明被告甲○○確有常業賭博之犯行，此外復查無其他積極證據足資證明被告
    甲○○有常業賭博犯行，揆諸首開規定及判例，尚不能證明被告甲○○犯罪。
六、原審認不能證明被告甲○○犯罪，而為無罪之諭知，固非無見，惟原判決理由貳
    無罪部分記載「公訴意旨如附件起訴書所載。」，然並未將起訴書附於原判決做
    為附件（原審卷之原判決亦未將起訴書附於該判決做為附件，見原審卷第三五頁
    至第三七頁）。自形式觀察，就被告甲○○被訴犯罪事實，以原判決而言，因無
    該部分犯罪事實之記載，欠缺訴訟客體，然原判決仍予裁判，應係未受請求事項
    予以判決及判決理由矛盾之違法，且屬無可補正，原判決關於被告甲○○部分自
    有未洽。公訴人仍執陳辭認被告甲○○涉犯常業賭博罪，固非有理由，惟原判決
    關於被告甲○○部分既有上開可議，應由本院將被告甲○○部分撤銷改判，仍以
    不能證明被告甲○○犯罪，諭知其無罪之判決。
據上論結，應依刑事訴訟法第三百六十九條第一項前段、第三百六十四條、第三百條
、第二百九十九條第一項前段、第三百零一條第一項、刑法第二百六十六條第一項前
段、第二項、第四十二條第二項，罰金罰鍰提高標準條例第一條前段、第二條，判決
如主文。
本案經檢察官邱克斌到庭執行職務。
中    華    民    國      九十二      年      四      月      三        日
                                  臺灣高等法院臺南分院刑事第二庭
                                      審判長法官  游    明    仁
                                            法官  林    永    茂
                                            法官  陳    清    溪
右正本證明與原本無異。
不得上訴。
                                      法院書記官  趙    玲    瓏
中    華    民    國      九十二      年      四      月      八        日
附錄本案論罪科刑法條全文：
刑法第二百六十六條第一項前段：
在公共場所或公眾得出入之場所賭博財物者，處一千元以下罰金。


司法院資訊處製作；財團法人民間司法改革基金會備份。
